臺灣高等法院臺南分院刑事判決
上　訴　人　臺灣臺南地方法院檢察署檢察官
被　　　告　乙○○
選任辯護人　彭大勇　律師
　　　　　　林士龍　律師
上列上訴人因被告違反毒品危害防制條例案件，不服臺灣臺南地
方法院87年度訴字第938號中華民國87年10月21日第一審判決（
起訴案號：臺灣臺南地方法院檢察署87年度偵字第7018號），提
起上訴，本院判決後（88年度上訴字第72號及90年度上更(一)字第
319 號），經最高法院第二次發回更審，本院判決如下：
    主  文
上訴駁回。
    理  由
一、按提起上訴，應自判決送達起算十日內為之；又第二審法院
    認為上訴有第 362條前段（上訴不合法律上之程式或法律上
    不應准許或其上訴權已經喪失者）之情形，應以判決駁回之
    ，刑事訴訟法第349條前段及第367條前段分別定有明文。
二、經查本件原審判決正本係由臺灣臺南地方法院法警甲○○於
    民國87年10月27日至臺灣臺南地方法院檢察署送達，並置於
    承辦本案之兼股檢察官辦公室桌上，而檢察官陳俊秀則於87
    年11月 6日在臺灣臺南地方法院送達證書上蓋章後，由法警
    甲○○並蓋收卷章取回原審法院附卷，此有臺灣臺南地方法
    院送達證書所示，其「送達時間」欄由法警甲○○蓋有註記
    「87、10、27」阿拉伯數字之日期職戳，「送達方法」之「
    本人」欄則由檢察官陳俊秀加蓋有「87、11、06」阿拉伯數
    字之日期職戳，送達證書欄位上則亦經法警甲○○蓋有註記
    「87、11、06」阿拉伯數字之日期收卷戳可憑（原審卷第57
    頁）。又查上訴人即檢察官係在87年11月13日提起上訴，亦
    有該署以87年11月13日南檢萬兼字第57360號函送之檢察官
    上訴書，其上並經原審法院蓋有87年11月13日之收狀日期戳
    足稽（本院88年度上訴字第72號上訴審卷第3頁），該部分
    事實應堪信屬實。
三、惟本件檢察官提起上訴是否合於十日之法定期間，本院應審
    認者為：(一)本件原本判決正本送達檢察官之日期，係87年10
    月27日或87年11月6日？ (二)本件是否係向承辦之檢察官為送
    達？
  (一)本件送達檢察官之日期係87年10月27日
    (1)按對於檢察官之送達，應向承辦檢察官為之；承辦檢察官
      不在辦公處所時，向首席檢察官為之，刑事訴訟法第58條
      定有明文。因此判決書對於檢察官為送達，應於辦公處所
      向承辦檢察官為之，承辦檢察官如執行職務不在辦公處所
      ，或差假不在辦公處所或其他之檢察官有不能收受（簽收
      ）送達文書之障礙事由存在時，則即應向首席檢察官為之
      ；倘非前揭原因，且得在辦公處所得會晤承辦檢察官者，
      因檢察官客觀上已可收受該應送達之文書，乃故不加收受
      ，即應認其送達即為合法。並參酌法務部曾頒檢察機關辦
      理刑事訴訟案件應行注意事項第91條亦規定：檢察官應於
      裁判正本送至其辦公處所後，即時收受送達，不得無故擱
      置，致延誤裁判確定之時間。又依同法第61條之規定，送
      達文書由司法警察行之；且同法第62條準用民事訴訟法第
      141條之規定，送達人應作成送達證書，記載交送達之法
      院、應受送達人、應送達之文書、送達方法、送達處所及
      年、月、日等項，準此可見，送達證書即係送達機關陳明
      及證明其送達之事實及時間，以杜送達不正確而影響當事
      人權益，如依送達證書其上送達年月日之日期記載，已足
      以證明送達機關送達之時間及事實，自應據以認定其送達
      之效力。
    (2)查依卷附之臺灣臺南地方法院送達證書之記載，其「送達
      時間」欄由法警甲○○蓋有註記「87、10、27」阿拉伯數
      字之日期職戳（原審卷第57頁），足見依送達證書所表彰
      本件送達日期係87年10月27日已明。
    (3)雖依上送達證書其上「送達方法」之「本人」欄則由檢察
      官陳俊秀加蓋有「87、11、06」阿拉伯數字之日期職戳，
    　而送達證書欄位上則亦經法警甲○○亦蓋有註記「87、11
      、06」阿拉伯數字之日期收卷戳，然查原審法院之法警甲
      ○○係於87年10月27日將本件原審判決書正本送達於承辦
      ( 兼股）檢察官辦公室，此經證人即原審法院之送達法警
      甲○○於本院審理時到庭，經交互詰問而具結證稱：本件
      判決書係於87年10月27日送達陳俊秀檢察官辦公室桌上，
      舊地檢辦公室多人同一辦公室門一般都沒關，我們都會放
      在檢察官辦公室桌上，本件87年送達時還在舊地檢辦公室
      ，我有將送達簿及判決書放在檢察官桌上，．．．，我天
      天都會去過去看看檢察官是否簽收而取回送件簿，檢察官
      如未簽收即無法取回送件簿等語明確（本院卷第92至95頁
      ），核與送達機關即原審法院之送達證書其上「送達時間
      」欄所記載：法警甲○○所蓋之87年10月27日之日期職戳
      相符，而送達證書欄位上所亦蓋有註記「87、11、06」阿
      拉伯數字之日期戳，則係法警甲○○取回送件簿所蓋，非
      屬送達日期，此觀該日期戳註記為【收卷】二字甚明，是
      檢察官主張本件送達日期係87年11月6日，即與事實不合
      ，自難憑信。
    (4)雖本院審理時，蒞庭之檢察官又以：送達時未會晤檢察官
      ，應向檢察長送達，或留置送達，本件未依照規定送達，
      且未制作收受證書，其送達顯不合法云云。惟經本院向原
      審臺灣臺南地方法院查明其送達情形，經該院以93年11月
      9日南院慶文字第0930000994號函覆：按法警室於收受刑
      事紀錄科交付送達予檢察官之刑事判決正本時，執行送達
      之法警即將該案案號登載於檢察官送達證明簿，並送達予
      承辦檢察官簽收，如未會晤承辦檢察官，因考量檢察官可
      能蒞庭或暫時離開辦公室，故先將判決正本及送達證明簿
      放置在檢察官辦公室桌上，俾檢察官返回辦公室時，可以
      隨時簽收，事後執行送達之法警再至檢察官處取回送達證
      書及送達證明簿，並檢視檢察官有無簽收判決正本等語綦
      詳（本院卷第31頁），又經本院向臺灣臺南地方法院檢察
      署查詢結果：本署87年度偵字第7018號被告乙○○違反毒
      品危害防制條例案件，由陳俊秀檢察官承辦起訴，廖椿堅
      檢察官陳俊秀檢察官於87年8月12日辦理移交，陳俊秀檢
      察官於87年10月27日至87年11月6日並無差勤紀錄等語，
      有該署94年1月17日南檢惟兼87偵7018字第2880號函可稽
      （本院卷第58頁），準此亦可見，原審法院之法警甲○○
      於87年10月27日送達本件判決書正本至陳俊秀檢察官辦公
      室時，該日（直至同年11月6日止）陳俊秀檢察官並無差
      勤，而應得以在辦公室會晤交付送達甚明，則陳檢察官既
      無上揭無法收受判決書之障礙事由存在，因認其客觀上已
      處於可收受該應受送達之文書，乃自87年10月27日至同年
      11月5日之十日期間故不加收受，遲至同年11月6日始予蓋
      用87年11月6日收受之戳記，自非適法，然依上揭說明，
      本件原審判決書正本應認業於87年10月27日合法送達。
    (5)至檢察官所指未制作收受證明乙節，經觀諸前揭臺灣臺南
      地方法院函示：送達予檢察官之刑事判決正本時，執行送
      達之法警即將該案案號登載於檢察官送達證明簿，並送達
      予承辦檢察官簽收等情，並附有院內文件送達證明簿，則
      依該送達證明簿已明白記載有：送件日期、文書案號、案
      由、文件類別、件數、應受送達人等項由檢察官簽收蓋章
      （本院卷第33頁），亦與刑事訴訟法第61條第02項所規定
      之收受證書相符，是檢察官執此以未制作收受證書而認送
      達不合法云云，容有誤會。
  (二)本件應受送達人之承辦檢察官係陳俊秀
    (1)按刑事訴訟法第58條所稱之承辦檢察官，基於檢察一體之
      原則，應不限於原起訴之檢察官，本件第一審法院之判決
      ，因原起訴之陳檢察官職務調動，將之送達於蔡檢察官收
      受，而蔡檢察官曾於第一審審判期日到庭執行職務實行公
      訴，自屬刑事訴訟法第58條規定之承辦檢察官，收受送達
      當為合法；又按向檢察官送達判決，因內部易人承辦，致
      接辦人員收閱判決在後者，仍應以檢察官最初收受之日為
      上訴期間之起算點，不因其內部易人而有變更，此按諸檢
      察一體之原則自屬當然解釋，本件被告殺人嫌疑，經原法
      院判決後於民國24年 6月21日將判決書送達檢察官收受，
      乃遲至同年7月3日始聲明上訴，顯已逾期，雖據原法院首
      席檢察官呈稱，此案承辦檢察官因病請假，蒞庭檢察官因
      公出省，先由承辦檢察官於 6月21日收受判決，嗣又改送
      蒞庭檢察官收受，故將送達書內21日改為29日云云，無論
      承辦與蒞庭檢察官是否異人，既經擔認公訴職務之檢察官
      於 6月21日收受判決，自不能因檢察機關內部人員之更易
      ，致法定上訴期間有所變動，該檢察官之上訴仍難謂為合
      法（最高法院73年台上字第4164號及25年上字第1395號判
      例意旨分別參照）。
　　(2)查本件原審判決正本係於87年10月27日送達於檢察官收受
      ，已如前述(一)，雖依送達證書所載之應受送達人為：【檢
      察官廖椿堅】，而送達方式固記載：本人【檢察官陳俊秀
      】蓋有87年11月6日之日期職戳簽收，此觀卷附之送達證
      書可明（原審卷第57頁），然經本院向臺灣臺南地方法院
      查明其送達情形，經該院以前揭函說明：經向臺灣臺南地
      方法院檢察署查詢結果，自87年8月12日起，原由廖椿堅
      檢察官承辦之兼股業務，改由陳俊秀檢察官接辦等語（本
      院卷第32頁），核與臺灣臺南地方法院檢察署函覆本院之
      前揭函所示：本署87年度偵字第7018號被告乙○○違反毒
      品危害防制條例案件，由陳俊秀檢察官承辦起訴，廖椿堅
      檢察官陳俊秀檢察官於87年8月12日辦理移交乙節相符（
      本院卷第58頁），並據證人甲○○結證：地檢署有給我職
      務配置表，由該表可看出自87年8月12日起，兼股由陳俊
      秀檢察官接辦，87年10月27日我是送達至陳俊秀檢察官辦
      公室等語屬實（本院卷第95頁），足見本件提起公訴之檢
      察官雖原為廖椿堅，惟於87年8月12日臺灣臺南地方法院
      檢察署因內部人事異動，本件之公訴蒞庭檢察官廖椿堅（
      兼股）之業務，更易由該署陳俊秀檢察官承接，準此，原
      審87年度訴字第938號判決正本，乃由承接職務之檢察官
      陳俊秀收受，自無不合，是以，本件原審判決正本既經原
      起訴承辦檢察官（兼股）之職務承接人陳俊秀檢察官於87
      年10月27日收受送達，應認已生合法送達效力，自不因其
      內部職務異動而生影響。
　　(3)依上所陳，揆諸前揭最高法院判例意旨，並基於檢察一體
      之原則，本件原審判決正本，既經承辦檢察官於87年10月
      27日合法收受，已如前述，自不因檢察機關內部人員職務
      調動之更易，而生影響，應認已合法送達。
四、綜上所述，本件原審判決書正本經送達機關即原審法院之執
    行送達法警甲○○於87年10月27日，送達接辦之承辦檢察官
    陳俊秀時，即發生合法送達之效力，其上訴期間截至同年11
    月6日屆滿，其期間之末日又非星期日、紀念日或其他休息
    日，乃上訴人（檢察官）竟遲至同年11月13日始提起上訴，
    顯已逾期，揆諸上開規定，顯屬違背法律上程式，檢察官上
    訴則屬不合法，應由本院駁回其上訴。
五、至長久以來，檢察官因囿於告訴人或被害人聲請上訴，須書
    狀投遞之時間，為避免上開時間上之落差，造成告訴人或被
    害人聲請上訴狀到達檢察官時，檢察官之上訴期間已逾期，
    而影響告訴人或被害人權益，是檢察官拖延數日始收受判決
    書應情可通融，然本件並無告訴人或被害人，檢察官故而延
    宕其收受日期，對被告之權益亦非無損，自不足取，併予敘
    明。
六、據上論斷，應依刑事訴訟法法第367條前段，判決如主文。
本案經檢察官張太龍到庭執行職務。
中　　華　　民　　國　　94　　年　　4　　月　　26　　日
                  刑事第四庭    審判長法　官  鄭文肅
                                      法　官  林勝木
                                      法　官  蔡美美
以上正本證明與原本無異。
檢察官如不服本判決應於收受本判決後十日內向本院提出上訴書
，其未敘述上訴理由者並得於提起上訴後十日內向本院補提理由
書。
　　　　　　　　　　　　　　　　　　　書記官  蔡振豐
中　　華　　民　　國　　94　　年　　4 　　月　　27　　日
